【裁判字號】    96,訴,2327
【裁判日期】    970630
【裁判案由】    違反稅捐稽徵法等
【裁判全文】
臺灣臺中地方法院刑事判決              96年度訴字第2327號
公  訴  人  臺灣臺中地方法院檢察署檢察官
被      告  聖巨股份有限公司
兼上一被告
代  表  人  甲○○
選任辯護人  常照倫律師
上列被告等因違反稅捐稽徵法等案件，經檢察官提起公訴（96年
度偵字第6496號），本院判決如下：
    主    文
聖巨股份有限公司、甲○○均無罪。
    理    由
一、公訴意旨略以：被告甲○○係址設臺中市○區○○路482巷
    6之4號5樓「聖巨股份有限公司」（下稱聖巨公司）之負責
    人，亦為從事業務之人，負有填報各類所得扣繳暨免扣繳憑
    單（下稱扣繳憑單）及申報營利事業所得稅之義務。其明知
    聖巨公司於民國91年度，並未支付予丙○○任何薪資，竟基
    於以不正當方法逃漏營利事業所得稅及明知為不實事項而虛
    偽填載於業務上所製作文書之犯意，於92年1月間某日，虛
    偽填載聖巨公司於91年度支給丙○○新臺幣（下同）63,447
    元薪資之不實事項於其業務上所製作之所得人丙○○91年度
    扣繳憑單，再據以向財政部臺灣省中區國稅局民權稽徵所申
    報聖巨公司91年度營利事業所得稅，使納稅義務人聖巨公司
    之營業成本增加，而以此不正當方法為納稅義務人聖巨公司
    逃漏營利事業所得稅，足以生損害於丙○○及稅捐機關對於
    稅額核課之正確性。嗣因丙○○接獲財政部臺灣省南區國稅
    局綜合所得稅核定通知書後提出告訴，始為警循線追查悉上
    情。因認被告聖巨公司所為係犯稅捐稽徵法第41條之罪嫌，
    並請科以罰金刑；另認被告甲○○所為，係犯稅捐稽徵法第
    41條、第47條第1款之公司負責人為納稅義務人，以不正當
    方法逃漏稅捐罪嫌及刑法第216條、第215條之行使業務登載
    不實文書罪嫌。
二、按犯罪事實應依證據認定之，無證據不得認定犯罪事實；不
    能證明被告犯罪者，應諭知無罪之判決，刑事訴訟法第154
    條第2項、第301條第1項分別定有明文。次按事實之認定，
    應憑證據，如未能發現相當證據，或證據不足以證明，自不
    能以推測或擬制之方法，以為裁判基礎；又所謂認定犯罪事
    實之證據，係指足以認定被告確有犯罪行為之積極證據而言
    ，而認定犯罪事實所憑之證據，雖不以直接證據為限，間接
    證據亦包括在內，然而無論直接或間接證據，其為訴訟上之
    證明，須於通常一般人均不致有所懷疑，而得確信其為真實
    之程度，始得據之為有罪之認定，倘其證明尚未達到此一程
    度，而有合理懷疑存在時，事實審復已就其心證上理由予以
    闡述，敘明其如何無從為有罪之確信，因而為無罪之判決，
    尚不得任意指為違法（最高法院29年上字第3105號、40年台
    上字第86號、76年台上字第4986號等判例要旨供參）。又按
    告訴人之指訴係以使被告受刑事訴追為目的，是其陳述是否
    與事實相符，仍應調查其他證據以資審認（最高法院52年度
    台上字第1300號判例要旨可供參酌）。
三、公訴意旨認被告聖巨公司、甲○○分別涉犯上開罪嫌，係以
    告訴人丙○○之指述、所得人丙○○91年度財政部臺灣省南
    區國稅局綜合所得稅核定通知書、財政部臺灣省中區國稅局
    民權稽徵所中區國稅民權一字第0950034768號函、91年度營
    利事業所得稅結算申報核定通知書、91年度股東可扣抵稅額
    帳戶變動明細申報表核定通知書、91年度營利事業所得稅結
    算申報書、91年度股東可扣抵稅額帳戶變動明細申報表等，
    為其主要論據。訊據被告甲○○固不否認被告聖巨公司確有
    製作告訴人丙○○於91年度具領薪資63,447元之扣繳憑單及
    據以申報聖巨公司營利事業所得稅等事實，然堅決否認有何
    違反稅捐稽徵法及行使業務登載不實文書等犯行，辯稱：告
    訴人丙○○於91年間確實受僱於聖巨公司，並由聖巨公司支
    給上開薪資等語。選任辯護人亦為其辯護同此意旨。
四、經查：
  (一)被告甲○○係被告聖巨公司之登記負責人，實際上負責該公
    司對外貿易及買賣之業務，亦負有填報各類所得扣繳暨免扣
    繳憑單及申報營利事業所得稅之義務；而被告聖巨公司於92
    年1月間某日，有填載聖巨公司於91年度支給告訴人丙○○
    63,447元薪資之扣繳憑單，並據以向財政部臺灣省中區國稅
    局民權稽徵所申報聖巨公司91年度營利事業所得稅等情，為
    被告甲○○所不爭執，亦為告訴人丙○○指陳在案，並據證
    人乙○○（即被告聖巨公司股東，亦為被告甲○○之胞弟，
    實際負責該公司外包工程之執行）於本院審理時證述無訛，
    且有聖巨公司之公司營利事業登記資料、所得人丙○○91年
    度財政部臺灣省南區國稅局綜合所得稅核定通知書、財政部
    臺灣省中區國稅局民權稽徵所中區國稅民權一字第09500347
    68號函、91年度營利事業所得稅結算申報核定通知書、91年
    度股東可扣抵稅額帳戶變動明細申報表核定通知書、91年度
    營利事業所得稅結算申報書等存卷足憑，合先敘明。
  (二)而查，告訴人丙○○於91年4月間起至同年8月間止，確實受
    僱於聖巨公司，並於聖巨公司所轉包「嘉義市湖內里八掌溪
    河川行水區垃圾推置場遷移處置工程」工地內，擔任粗工及
    打掃清潔等工作，且各月份分別自聖巨公司領得16,500元、
    16,500元、16,500元、9,364元、4,643元薪資（合計63,447
    元）等情，除據證人乙○○於本院審理具結證述明確（詳本
    院卷第55至57頁），並提出由告訴人丙○○所簽具之「聖巨
    股份有限公司扶養親屬暨各類所得明細表」（即該公司申報
    營利事業所得稅時所檢具之「薪資具領清冊」）在卷足按外
    （詳本院卷第60頁），並據告訴人丙○○於本院審理時具結
    證述確認無誤（詳本院卷第220至222頁）；而嘉義市政府於
    97年4月30日以府授環三字第0970022425號函覆本院之函文
    中，亦確認91年間該府確有將「嘉義市湖內里八掌溪河川行
    水區垃圾推置場遷移處置工程」發包予被告聖巨公司之上手
    柏盛營造有限公司承攬該工程（詳本院卷第74頁）；又依據
    中央健康保險局於97年5月27日函覆本院之健保承字第09700
    26248號函暨所附投保資料及勞工保險局於97年5月23日函覆
    本院之保承資字第09710161370號函暨所附投保資料（以上
    均詳本院卷第212至217頁），告訴人丙○○於91年4月17日
    起至同年9月5日止，係由被告聖巨公司為其投保全民健康保
    險，另於91年4月18日起至同年9月5日止，係由被告聖巨公
    司為其投保勞工保險；本院再核諸告訴人於偵訊及本院審理
    具結時親筆簽名之筆跡，無論其筆順、筆勢、簽名整體外觀
    及簽名細部特徵等，均與前述證人乙○○所提出之「聖巨股
    份有限公司扶養親屬暨各類所得明細表」上「丙○○」之簽
    名核屬相同。基此，堪認證人乙○○及告訴人丙○○於本院
    所為之各該證述內容，確與事實相符，均堪採信。
  (三)從而，告訴人丙○○於上開期間確實受僱於聖巨公司，並實
    際支領63,447元薪資之事實，至屬明確，故被告聖巨公司於
    92 年1月間據以製發於91年度支給告訴人丙○○63,447元薪
    資之所得稅扣繳憑單，並據以向財政部臺灣省中區國稅局民
    權稽徵所申報聖巨公司91年度營利事業所得稅，顯無任何虛
    偽不實且進而逃漏稅捐之情事甚明，公訴意旨認為被告等犯
    有前揭罪嫌，應有所誤會。
五、綜上所述，被告聖巨公司、甲○○所辯事實，經證明確屬實
    在，則本件顯無積極證據足以證明被告等確有被訴違反稅捐
    稽徵法及行使業務上登載不實文書之犯行，自均應諭知被告
    等無罪之判決。
六、據上論斷，應依刑事訴訟法第301條第1項，判決如主文。
中    華    民    國    97    年    6     月    30    日
                  刑事第十二庭  審判長法  官  莊深淵
                                      法  官  蔡建興
                                      法  官  廖慧如
以上正本證明與原本無異
如不服本判決，應於收受送達後10日內向本院提出上訴書狀（應
敘述具體理由並附繕本）。
上訴書狀如未敘述理由，應於上訴期間屆滿後20日內補提理由書
於本院。
                                      書記官  張宏清
中    華    民    國    97    年    6     月    30    日


司法院資訊處製作；財團法人民間司法改革基金會備份。
